【裁判字號】    95,易,1135
【裁判日期】    951116
【裁判案由】    詐欺
【裁判全文】
臺灣彰化地方法院刑事判決              95年度易字第1135號
公  訴  人  臺灣彰化地方法院檢察署檢察官
被      告  甲○○
    （原名：張宏成）
                    （另案於臺灣雲林二監執行中）
上列被告因詐欺案件，經檢察官提起公訴（95年度偵字第6668、
7191號），於本院準備程序中，被告就被訴事實為有罪之陳述，
經裁定改行簡式審判程序，本院判決如下：
    主  文
甲○○幫助連續意圖為自己不法之所有，以詐術使人將本人之物
交付，累犯，處有期徒刑伍月，如易科罰金，以銀元佰元即新
台幣玖佰元折算壹日。
    犯罪事實及理由
一、甲○○前於民國90年間，因施用第一、二級毒品案件，經本
    院以90年度訴字第701 號判決，分別判處有期徒刑10月、6
    月，並定其應執行刑為有期徒刑1 年2 月確定；又於91年間
    ，因施用第一級毒品案件，經本院以91年度訴字第1020號判
    決判處有期徒刑1 年確定，二案接續執行，嗣因縮短刑期假
    釋出監，甫於94年1 月3 日假釋期滿未經撤銷，視為執行完
    畢。詎其仍不知警惕，因缺錢花用，雖預見將帳戶交付予他
    人，可能幫助取得帳戶之人作為實施詐欺取財犯罪使用，藉
    以隱匿其真實身分，而躲避犯罪偵查機關追查，竟仍於不違
    背其本意下，基於幫助他人詐欺取財之不確定故意，於95年
    6 月1 日，將其於中華郵政股份有限公司（員林郵局）所開
    立之帳戶（帳號：0000000-0000000 號），及於台新國際商
    業銀行所開立之帳戶（帳號：00000000000000號）之存摺、
    印章、提款卡及密碼等物，在彰化縣員林鎮員林火車站附近
    ，各以新台幣（下同）3,000 元之代價，同時出售交付予姓
    名年籍不詳之成年男子。其後，詐欺集團成員即基於意圖為
    自己不法所有之詐欺取財概括犯意，以甲○○所交付之上開
    郵局、台新銀行帳戶作為犯罪工具，連續從事下列詐欺取財
    之犯行：(一)於95年6 月2 日15時許，該詐欺集團中自稱「豪
    哥」之男子，撥打電話予乙○○，詐稱：伊花費12,000 元
    雇用徵信社調查乙○○之資料，要求乙○○繳交上開徵信費
    用云云，致乙○○信以為真而陷於錯誤，於同日15時17分許
    ，以自動櫃員機轉帳匯款6,000 元至甲○○前揭台新銀行帳
    戶；(二)且於95年6 月2 日15時30分許，該詐欺集團中某男子
    撥打電話予陳珠花，並佯稱：你因刷卡購買珠寶，積欠卡費
    695, 000元，要儘速匯款還錢云云，致陳珠花不疑有他而陷
    於錯誤，旋於同日16時10分許，前往高雄縣林園鄉林園郵局
    匯款530,000 元至甲○○前揭郵局帳戶。嗣因乙○○、陳珠
    花發現受騙，報警處理，始查悉上情。
二、按除被告所犯為死刑、無期徒刑、最輕本刑為3年以上有期
    徒刑之罪或高等法院管轄第1審案件者外，於前條第1項程序
    進行中，被告先就被訴事實為有罪之陳述時，審判長得告知
    被告簡式審判程序之旨，並聽取當事人、代理人、辯護人及
    輔佐人之意見後，裁定進行簡式審判程序；除簡式審判程序
    及簡易程序案件外，第1審應行合議審判，刑事訴訟法第273
    條之1 第1 項、第284 條之1 分別定有明文。本件被告甲○
    ○所涉係死刑、無期徒刑、最輕本刑為3 年以上有期徒刑之
    罪或高等法院管轄第1 審案件以外之罪，並於本院行準備程
    序時就被訴事實為有罪之陳述，本院合議庭依前揭規定，經
    評議結果，裁定改由受命法官獨任行簡式審判程序。
三、上開事實，業據被告甲○○於本院審理時坦承不諱，且經證
    人即被害人乙○○、陳珠花於警詢中指證綦詳，復有內政部
    警政署反詐騙案件紀錄表、警方受理各類案件紀錄表、受理
    詐騙帳戶通報警示、詐騙電話斷話簡便格式、受理刑事案件
    報案三聯單、刑事案件報案證明申請書、台新銀行自動櫃員
    機交易明細表、郵政國內匯款執、被告之台新銀行帳戶及員
    林郵局帳戶之開戶資料及交易明細表等件附卷足稽。再者，
    今日一般人至郵局或銀行開設帳戶並非難事，如非供犯罪之
    非法使用，衡情自無置自己名義帳戶不用，而取得他人帳戶
    使用之必要。且金融存款帳戶事關存戶個人財產權益之保障
    ，其與存戶印鑑章結合，具高度專有性，除非本人或與本人
    親密關係者，難認有何理由可自由流通使用該存摺，一般人
    皆有妥為保管防阻他人任意使用之認識，縱因特殊情況偶有
    交付他人使用之需，亦必然深入瞭解用途後再行提供以使用
    ，方符常情。而該等專有物品如落入不明人士手中，極易被
    利用為與財產有關之犯罪工具，此又係具備一般生活智識者
    皆能體察之常識；參以邇來詐欺人士使用他人存摺作為指示
    被害人匯款工具之犯罪類型層出不窮，並廣經媒體披載，凡
    對社會動態尚非全然不予關注者均能知曉。在本件中，被告
    於提供上開帳戶予他人使用時，已係成年人，足認其心智成
    熟，亦具一般智識程度及社會經驗，對於上開各情，自有認
    識，竟仍將自己前開帳戶之存摺、金融卡與密碼等物，提供
    予他人使用，且果遭據以為犯詐欺取財罪之出入帳戶使用，
    足見被告主觀上顯具有縱使他人於取得該帳戶之存摺、金融
    卡與密碼後，自行或提供詐騙人士持以作為詐欺取財之用，
    亦不違背其本意之不確定故意至明。綜上所述，被告之自白
    確與事實相符，本件事證明確，被告犯行應堪認定。
四、我國刑法於94年2月2日修正公布，95年7月1日施行（下稱新
    法；修正前刑法下稱舊法）後，依最高法院95年度第 8次刑
    事庭會議決議內容，有關新舊法之適用原則如下：
    (一)新法第2 條第1 項之規定，係規範行為後法律變更所生新
      舊法律比較適用之準據法，於新法施行後，應適用新法第
      2 條第1 項之規定，為「從舊從輕」之比較。
    (二)基於罪刑法定原則及法律不溯及既往原則，行為之處罰，
      以行為時之法律有明文規定者為限，必行為時與行為後之
      法律均有處罰之規定，始有新法第2 條第1 項之適用。
    (三)比較時應就罪刑有關之共犯、未遂犯、想像競合犯、牽連
      犯、連續犯、結合犯，以及累犯加重、自首減輕暨其他法
      定加減原因（如身分加減）與加減例等一切情形，綜其全
      部罪刑之結果而為比較。
    (四)易科罰金之折算標準，新法施行後，應依新法第2 條第1
      項之規定，適用最有利於行為人之法律。
    (五)新法第33條第5 款規定罰金刑為新臺幣1 千元以上，以百
      元計算之，新法施行後，應依新法第2 條第1 項之規定，
      適用最有利於行為人之法律。
    本案被告行為後，刑法關於幫助犯、累犯、易科罰金及主刑
    罰金刑部分均有修正，依前揭最高法院95年度第8 次刑事庭
    會議決議內容，應綜其全部罪刑之結果而為比較後，始得判
    斷應適用新法或舊法，經本院為如附表所示之比較後，認本
    案依刑法第2 條第1 項前段，就以下幫助犯、累犯、易科罰
    金及主刑罰金刑部分等適用，均應依舊法。
五、據上論斷，應依刑事訴訟法第273 之1 第1 項、第299 條第
    1 項前段、第310 條之2 、第454 條第1 項，刑法第2 條第
    1 項前段、第339 條第1 項，修正前刑法第30條第1 項、第
    2 項、第47條、第41條第1 項前段，罰金罰鍰提高標準條例
    第1 條前段、修正前罰金罰鍰提高標準條例第2 條，判決如
    主文。
本案經檢察官張尹敏到庭執行職務。
中    華    民    國    95    年    11    月    16    日
                  刑事第二庭          法  官    郭麗萍
以上正本證明與原本無異。
如不服本判決，應於判決送達後10日內向本院提出上訴狀（應抄
附繕本）。
告訴人或被害人對於判決如有不服具備理由請求檢察官上訴者，
其上訴期間之計算係以檢察官收受判決正本之日期為準。
中    華    民    國    95    年    11    月    17    日
                                      書記官    林怡吟
附錄本案論罪科刑法條全文：
中華民國刑法第339條
（普通詐欺罪）
意圖為自己或第三人不法之所有，以詐術使人將本人或第三人之
物交付者，處5 年以下有期徒刑、拘役或科或併科1 千元以下罰
金。
以前項方法得財產上不法之利益或使第三人得之者，亦同。
前二項之未遂犯罰之。
附表：
┌──┬─────┬─────────────────────────┐
│編號│修正事項  │  以各別修正事項討論新、舊法之比較適用            │
├──┼─────┼─────────────────────────┤
│ 一 │易科罰金  │刑法第41條第1項前段關於得易科罰金之規定，修正前係 │
│    │          │以「因身體、教育、職業、家庭之關係或其他正當事由，│
│    │          │執行顯有困難」為其要件，新法則刪除此要件，修正理由│
│    │          │說明上述規定限制過嚴，欠缺彈性，與易科罰金制度旨在│
│    │          │救濟短期自由刑流弊之旨趣不符，且刪除該要件後使檢察│
│    │          │官得視具體個案審酌宜否易科罰金，更符告易科罰金制度│
│    │          │之意旨。另修正前刑法第41條第1項前段配合罰金罰鍰提 │
│    │          │高標準條例第2條（現已刪除）之規定，係以「銀元300元│
│    │          │即新台幣900元折算1日」為易科罰金之折算標準，至修正│
│    │          │後之刑法第41條第1項乃係以「新台幣1,000元、2,000元 │
│    │          │或3,000元折算1日」為易科罰金之折算標準。而觀諸歷年│
│    │          │來之實務運作情形，在法院宣告易科罰金折算標準之案件│
│    │          │，檢察官執行時乃以准予易科罰金為原則，不准易科罰金│
│    │          │為例外，是以比較修法前後就易科罰金准否及折算標準之│
│    │          │規定，應認修正後刑法第41條第1項前段提高易科罰金之 │
│    │          │折算標準之適用，對於行為人而言較為不利。          │
├──┼─────┼─────────────────────────┤
│ 二 │主刑罰金  │刑法第33條第5款有關罰金刑部分，在新法部分係規定為 │
│    │部分      │罰金：新臺幣1,000元以上，以百元計算之。而舊法時則 │
│    │          │係規定為罰金：1元以上，修正後之規定並非較有利於被 │
│    │          │告。                                              │
├──┼─────┼─────────────────────────┤
│ 三 │累犯      │刑法第47條原規定：「受有期徒刑之執行完畢，或受無期│
│    │          │徒刑或有期徒刑之執行而赦免後，五年以內再犯有期徒刑│
│    │          │以上之罪者，為累犯，加重本刑至二分之一。」，修正後│
│    │          │第47條第1項規定：「受徒刑之執行完畢，或一部之執行 │
│    │          │而赦免後，五年以內故意再犯有期徒刑以上之罪者，為累│
│    │          │犯，加重本刑至二分之一」。被告本案所犯係故意為之，│
│    │          │修正後之規定並非較有利於被告。                    │
├──┼─────┼─────────────────────────┤
│ 四 │幫助犯    │刑法幫助犯之規定，雖為使幫助犯之文義，更符合學界通│
│    │          │說之「限制從屬形式」，且舊法「從犯」一詞，常有不同│
│    │          │解讀，故將舊法之「幫助他人犯罪者，為從犯」之文義，│
│    │          │改為「幫助他人實行犯罪行為者，為幫助犯」。然被告不│
│    │          │論依修正前之刑法第30條第1、2項，抑或依修正後之刑法│
│    │          │第30條第1 、2 項，均係幫助犯，且均應減輕其刑，修正│
│    │          │後之規定並非較有利於被告。                        │
├──┴─────┴─────────────────────────┤
│總結：本案綜合前開結果，仍應適用舊法之規定。                        │
└──────────────────────────────────┘


司法院資訊處製作；財團法人民間司法改革基金會備份。
